臺灣高等法院臺中分院民事判決　　　　　96年度重上字第74號
上　訴　人　聚隆纖維股份有限公司
法定代理人　乙○○
訴訟代理人　陳大俊律師
訴訟代理人　張秀瑜律師
被　上訴人　臺灣電力股份有限公司彰化區營業處
法定代理人　甲○○
訴訟代理人　陳建良律師
上列當事人間損害賠償事件，上訴人對於中華民國96年3月30日
臺灣彰化地方法院95年度重訴字第137號第一審判決提起上訴，
本院於96年8月7日言詞辯論終結，判決如下：
    主  文
上訴駁回。
第二審訴訟費用由上訴人負擔。
    事實及理由
一、被上訴人方面
(一)、本件被上訴人起訴主張：
  1.上訴人為被上訴人之經常供電契約用戶，上訴人位於彰化縣
    埔鹽鄉○○村○○路94號之工廠內設有「00-0000-00」及「
    00-0000-0000」兩戶電號。被上訴人供應上訴人上開廠房兩
    戶電號之「埔鹽S/S9J34」饋線，另同時供應其他98戶一般
    用電電號。因被上訴人於民國（下同）91、92年間發現前開
    饋線之每月供電量與售電量（KWH度）相差甚遠，每月幾達
    一百餘萬度，即懷疑上訴人有竊電情事，因一般家庭用戶每
    月用電通常僅數百度，一般公司或工廠則可能數千度或數萬
    度，而前開饋線上，除上訴人外，其他98戶一般用電戶之單
    月總用電量平均不過6萬度，故在該饋線上，單月竊電量可
    達百萬度以上者，僅有上訴人埔鹽廠；是以，被上訴人乃依
    電業法授權訂定及經濟部核准施行之台電公司營業規則第94
    條規定，多次派員前往上訴人埔鹽廠實施稽查，惟因供應上
    訴人電力之配電箱係設於上訴人廠房內，致被上訴人人員均
    無法在無預警之情況下進行檢查，甚至有無法進入廠區之情
    事，直至92年5月29日上午，被上訴人派出之檢查員進入上
    訴人廠區內，竟發現上揭「00-0000-00」電號（以下簡稱系
    爭竊電電號）配電箱上有一條電線穿越電箱鑽孔，再引至箱
    內計量表，使CT二次側短路致電錶失準，顯有竊電之事實 (
    竊電之定義參照電業法第106條)；被上訴人檢查員隨即當場
    拍照存證，並以程式器讀取用電數據資料，然於讀取資料中
    ，竟突遭訴外人洪清山等人以強暴手段搶走被上訴人檢查員
    所攜內裝有數位相機一台及檢驗高阻器一具之手提袋二個，
    並因而致被上訴人檢查員三人受傷，洪清山等人逃離現場後
    ，乃將該數位相機內之記憶卡取出湮滅，並將該數位相機及
    檢驗高阻器均丟棄在上訴人廠房附近。而洪清山所為上開妨
    害公務犯行，業經檢察官提起公訴，並由原審法院以93年度
    易字第505號刑事判決判處徒刑確定在案，判決理由中並認
    被告確有竊電之事實，則上訴人於92年5月29日案發生前後
    顯有竊電之事實。
  2.「台灣電力股份有限公司營業規則」係台灣電力股份有限公
    司 (以下簡稱台電公司)依電業法第59條規定授權所訂定，
    並經濟部核准公告，依前開營業規則第9條規定，用戶與台
    電公司之供電契約內容，除另有約定外，均以營業規則及電
    價表為內容，適用於所有用戶。而依營業規則第40條規定，
    竊電即屬違約行為，依營業規則第98條第1項第5款規定，使
    電度表或計電器失效或不準之行為均為竊電行為，同規則第
    96條則明定被上訴人對於用戶竊電電費之追償，應依所裝置
    之用電設備，分別性質及其瓦特數或馬力數，按供電時間及
    電價計算3個月以上1年以下之電費，故上訴人既有竊電行為
    ，被上訴人依供電契約之約定，自得向上訴人追償自92年5
    月29日查獲日回溯1年期間之竊電電費共計2461萬8721元(計
    算式如附表)。
  3.上訴人為法人，關於契約之履行顯均由其代理人或使用人為
    之，且系爭竊電電號之配電箱及計量表均係裝設於上訴人位
    於彰化縣埔鹽鄉○○村○○路九四號之廠區內，供上訴人所
    使用，並無另供他人或任何第三人使用之事實；況由鈞院93
    年度易字第505號刑事卷內彰化縣警察局彰警刑字第0920026
    021號及0000000000號刑事偵查卷內所附搜證照片、現場平
    面圖及電表結構說明圖可明知，系爭電號配電箱確實裝置於
    上訴人廠區內，系爭電號ＣＴ線遭以一條電線路接線，配電
    箱上並有留供電線穿孔之鑽孔，竊電之方法則為自二樓拉一
    電線穿越配電箱鑽孔，連接於電表內ＣＴ二次側線上，自二
    樓操控使ＣＴ二次側短路致電表失準，已足證上訴人確有竊
    電之事實，且上開電錶遭破壞之客觀事實，業由鈞院93年度
    易字第505號刑事案件於93年6月3日審理時訊問負責本件上
    訴人公司水電維護工作之水電外包商洪清山確認屬實，而系
    爭電號之配電箱位於上訴人廠區內，上訴人廠區復設置警衛
    ，且上開竊電作為尚需人工操控，故本件「使電度錶失效不
    準」之竊電行為，應足認係上訴人之代理人或使用人所為，
    依民法第224條規定，上訴人自應負債務不履行之責任。而
    「竊電」之債務不履行行為，電業法第73條，及同法第59條
    授權被上訴人所定營業規則第94條至第98條暨營業規則施行
    細則第142條第3項第1款、第145條，及電價表第6章等規定
    ，定有追償竊電電費之標準，被上訴人無庸證明確受有此電
    費收入減少之損失，即得據以求償，此為民法第213條所定
    法律另有規定或契約另有訂定之損害賠償方法，亦有認係舉
    證責任之轉換。至於上訴人所援引之臺灣高等法院臺中分院
    90年度上字第404號民事判決之案例事實，與本件並不相同
    ，自無比附援引之餘地。
  4.上訴人雖以不同年度電費比較等為抗辯，惟不同年度同1月
    份間電費之高低，與竊電與否並無絕對關係，尚涉及實際用
    電量多寡之問題，故上訴人以此抗辯其無竊電之行為，應無
    可採；再者，被上訴人懷疑上訴人有長期竊電之事實，係因
    查證困難而無實據，即自本件竊電事件發生後，被上訴人對
    上訴人之供電量與自電錶所讀取之用電量仍有不合理之落差
    存在，故被告以其竊電前後用電費與竊電時之用電費為比較
    ，並無意義可言等語。
  5.爰依兩造間之供電契約法律關係求為判決命上訴人應給付被
    上訴人2461萬8721元及自起訴狀繕本送達翌日起至清償日止
    ，按年息百分之5計算之利息，及供擔保准宣告假執行之判
    決。
(二)、被上訴人於本院補充陳述：
  1.上訴人援引民法第127條第8款或第197條第1項之規定，抗辯
    被上訴人之請求權已罹於時效消滅，顯然誤解被上訴人本件
    請求權之性質，其抗辯並無理由。
  (1)按因電能為具有經濟效用價值之無體物，無法直接體認其存
    在，故竊電行為所造成短收電費之損害，實難以估算數量，
    且電表既遭破壞，實際用電量如何，亦已無從得知。故電業
    法第73條始特別明定有關竊電電費追償之損害計算，核其性
    質應屬法定損害賠償責任 (臺灣高等法院暨所屬法院87年法
    律座談會民事類提案第25條參照)；而被上訴人營業規則第
    96條，亦同設有與電業法第73條相同內容之規定，其性質應
    屬約定損害賠償責任。故竊電行為一經查獲，電業自得依侵
    權行為之法律關係，按電業法第73條及處理竊電規則第6條
    等規定計算，向「竊電者」追償3個月以上1年以下之電費；
    或依供電契約之法律關係，按營業規則第96條及營業規則施
    行細則第142條、145條等規定，向「用戶」請求賠償以1年
    期間計算短收電費之損害。從而，本件只需被上訴人對上訴
    人之供電時間在1年以上，被上訴人主張以1年為計算期間，
    請求違約竊電之損害賠償，即屬依約有據，並符電業法第73
    條規定之意旨，並無顯失公平可言。
  (2)查本件被上訴人依供電契約之法律關係所得向上訴人追償者
    ，既非按上訴人實際用電度數計算之費用 (因電表遭破壞，
    實際用電量已無從得知)，且依被上訴人營業規則第97條之
    規定，追償期間係按「臨時電價」 (相關電價1.6倍)計算，
    依章享有優待之用戶亦不予優待或折扣，而所定3個月以上1
    年以下之期間，亦非即為上訴人實際有竊電行為之期間 (可
    能更長或更短)。故被上訴人依供電契約所主張之本件請求
    ，雖以追償竊電電費為名，承前開所述，性質上仍應認係民
    法第250條第1項「違約金」之約定，依同條第2項前段之規
    定，此違約金應視為因債務不履行而生損害賠償總額之預定
    ；或至少亦應認係依供電契約請求違約竊電之債務不履行之
    損害賠償。而此違約金或債務不履行之損害賠償，並非原電
    費請求權，蓋其目的除在補償被上訴人因上訴人違約所受之
    損害外，並兼有處罰上訴人違約行為之意，是以，並非民法
    第127條第8款規定之供應商品之對價。上訴人援引民法第
    127條第8款之規定，抗辯被上訴人之請求權已罹於2年之消
    滅時效，實無理由。
  (3)惟被上訴人無從依侵權行為法則及電業法第73條之規定請求
    為侵權行為之連帶損害賠償，蓋：按對法人請求侵權行為之
    損害賠償，必以其代表人或受僱人職行職務不法侵害權利為
    前提；被上訴人固得以間接事實推論破壞電表之人必為上訴
    人之代理人或使用人，惟並不明實際為破壞電表之「竊電行
    為」者究為何人？是否為上訴人之代表人或受僱人 (上訴人
    否認)？再者，上訴人之竊電行為係使被上訴人無法正確計
    算電費短收電費，並非如非用戶一般係真正自被上訴人處竊
    取電力使用，故被上訴人所受者係經濟上利益之損害，並非
    法律上之權利受侵害 (權利受侵害者僅為損壞電表)。綜前
    ，本件被上訴人僅得依供電契約請求上訴人給付違約金或債
    務不履行之損害賠償，被上訴人對上訴人並無同時存在二請
    求權可資主張。從而，上訴人又援引民法第197條第1項之規
    定，抗辯被上訴人之請求權已罹於時效消滅云云，顯然誤解
    被上訴人本件請求權之性質，其抗辯亦無理由。
  2.上訴人抗辯系爭追償竊電電費計算標準之約款為無效，並無
    理由。
  (1)查兩造供電契約固為附合契約，惟其中關於追償期間及金額
    之規定，除見於被上訴人營業規則外，電業法第73條亦有明
    文規定，是被上訴人將法律明文之權利明定於契約中，並未
    減輕自己之何等責任，亦無不當加重上訴人責任可言。
  (2)又，按民法第247條之1規定所謂「按其情形顯失公平者」，
    係指依契約本質所生之主要權利義務，或按法律規定加以綜
    合判斷而有顯失公平之情形而言。另消費者保是護法第11條
    之1有關契約審閱期間之規定，其立法目的在給予消費者充
    分瞭解契約內容之機會，並規範企業經營者不得在未給予消
    費者審閱契約內容機會之前，限制消費者簽訂契約之時間，
    以避免消費者於匆忙間不及瞭解其依契約所得主張之權利及
    應負擔之義務，致訂立顯失公平之契約而受有損害，從而只
    須消費者於簽約前已充分瞭解該契約之權利義務關係，或有
    可能其能認識契約權利義務關係之合理審閱期間，即不得引
    用上開規定主張契約無效。
  (3)本件兩造供電契約內容之營業規則、營業規則施行細則及電
    價表，業經主管機關經濟部核定，自無對消費者無顯失平之
    情事，且被上訴人已將其公開揭示於網站供人查詢下載，並
    裝訂成冊與用電登記單併同放置於營業處所內，供人於申請
    用電前自由取閱詳覽；上訴人於申請用電簽約前已充分瞭解
    供電契約之內容，並明白應遵守被上訴人營業規則及電價表
    之規定，此觀上訴人分別於78年5月18日、91年4月29日向被
    上訴人申請用電所填具之登記單足資佐證，從而被上訴人自
    無違反消費者保護法或民法第247條之1之規定可言。上訴人
    抗辯系爭供電契約為定型化契約，而關於得追償3個月上以
    下1年以下之追償竊電電費之規定係被上訴人不當減輕自己
    責任，而使上訴人負擔加重，顯失公平，依法無效云云，並
    無理由。
  3.另關於上訴人竊電期間長短、電費計算標準之問題；經查，
    上訴人至少自91年10月起即有竊電之事實存在，有被上訴人
    於本案刑事部分偵查中提將彰化縣警察局轉呈臺灣彰化地方
    法院檢察屬附卷之系爭電表計量不正常日報表、電表程式讀
    取分析等資料可參。上訴人雖被查獲本件竊電，然仍持續有
    竊電之事實，即至今日亦同，此觀諸被上訴人對於92年6月
    起至93年5月止以供電饋線供電量對照售電量之分析可資佐
    證，並由上訴人讀取系爭電表內之計量紀錄，於本件竊電事
    實發生前後每月均有數日電表計量異常之事實可證。故上訴
    人抗辯竊電時間甚短云云，並不可採；被上訴人請求本件金
    額之給付，亦無過高。
二、上訴人方面
(一)、上訴人則以：
  1.被上訴人所提之臺灣彰化地方法院檢察署檢察官92年度偵字
    第4834號聲請簡易判決處刑書及鈞院93年度易字第505號刑
    事判決，乃係針對訴外人洪清山之妨害公務犯行而為論述，
    與本件上訴人有無實施竊電行為完全無涉；而洪清山雖自稱
    其係上訴人之承包商，惟此乃本件被上訴人與洪清山之片面
    之詞，蓋上訴人從未與洪清山簽訂任何水電維修契約，縱認
    洪清山是上訴人之承包商，亦無法據此爰依民法第224條規
    定，認定上訴人應負賠償竊電電費之責；至於上開聲請簡易
    判決處刑書所指「聚隆公司 (即指本件上訴人)‧‧‧有竊
    電之事實」，當係指系爭電號配電箱有遭人竊電之外觀事實
    ，並非指上訴人公司有實際施行竊電行為之事實，故被上訴
    人所舉之證據，均無從證明上訴人公司或上訴人公司之代理
    人、使用人有何竊電之行為。
  2.倘若上訴人有被上訴人所指每月竊電達百萬度以上之行為，
    則前後之每月電費應有1、2百萬元之差距，惟比較被上訴人
    所指之查獲日即92年5月29日前後之系爭電號電費，與93年
    同期即5月份電費，係不增反減，即92年5月份電費為406萬
    8374元，而93年5月份電費卻為372萬4361元，即反而減少約
    30餘萬元；又較之上訴人91、92年度電費總計分別為1億243
    1萬5018元及1億1963萬4217元，與93年度為1億2312萬2109
    元，並無每月1、2百萬元之差距，及不合理之電費波動，依
    此足見被上訴人主張上訴人於91、92年間每月竊電達百萬度
    以上，並不實在等語置辯。並聲明求為：(1)被上訴人之訴駁
    回。(2)如受不利判決，願供擔保，免予假執行。
(二)、上訴人於本院補充陳述：
  1.本件並無竊電之事實發生，被上訴人尚不得依電業法第73條
    規定向上訴人追償電費。
  (1)查上訴人為公司組織之法人，並無實施竊電之行為能力，而
    觀諸上訴人在原審提出之電費一覽表，可知上訴人在91、92
    、93三個年度各應繳納之電費金額並未有明顯之差異，甚至
    93年度應繳電費較被上訴人所稱竊電年度之電費為低，顯見
    並無被上訴人主張之竊電事實。從而，被上訴人既未能證明
    上訴人有何竊電之行為，自不得依電業法第73條規定向上訴
    人追償電費。惟原審判決未指明實施竊電者為何人，竟徒憑
    臆測之詞，遽謂本件竊電顯係由上訴人之代理人或使用人為
    之，實非有據。
  (2)至於被上訴人固主張饋線之供電量與售電量之差距云云，惟
    亦有可能係因其他用戶竊電或被上訴人饋線漏電所致，是以
    在未排除上開可能性之前，亦難遽指上述電量之差距係上訴
    人竊電所造成。
  2.退步言之，系爭電費請求權已罹於消滅時效期間，上訴人主
    張時效抗辯拒絕給付，並以上訴理由狀繕本送達被上訴人以
    為上訴人行使時效抗辯權之通知。
  (1)按電業法第73條第1項規定：「電業對於用戶或非用戶竊電
    電費之追償，得依其所裝置之用電設備，分別性質及其瓦特
    數或馬力數，按電業之供電時間及電價，計算三個月以上一
    年以下之電費。」又「被上訴人係以生產電氣（電力）供應
    與一般人使用，以獲取利潤為其營業目的之國營事業，此與
    商人或製造人供給商品以取得代價之情形，並無不同，其價
    款請求權即有民法第一百二十七條所定二年消滅時效期間規
    定之適用」 (最高法院93年度台上字第1495號民事判決參照
    )。準此可知，被上訴人依上開法律規定請求被上訴人給付
    之系爭金錢，其性質應為依據兩造間成立之供給電力契約，
    由上訴人用以支付被上訴人製造供給電力之代價，即應屬電
    費無疑。又縱依被上訴人主張之營業規則第97條之規定，追
    償期間係按『臨時電價』計算者（相關電價之1.6倍），惟
    其所謂之臨時電價，無非係依較高單價計算之電費，核其性
    質仍為被上訴人供應電力之對價，是依民法第127條第8款，
    該項代價請求權之消滅時效期間應為兩年。
  (2)再者，電業法第73條第1項及第2項規定授權由中央主管機關
    訂定「處理竊電規則」，就追償竊電之電費，規定其計算之
    方式。而依據上開法律規定及法律授權電業主管機關制定之
    法規，所稱對竊電者追償電費之權利，核屬特別法所規定之
    侵權行為損害賠償請求權之性質，準此，依民法第197條第1
    項之規定，其損害賠償請求權之消滅時效期間亦為兩年。
  (3)經查，本件被上訴人在原審起訴主張其於92年5月29日即已
    發現所謂竊電情事，而當場查獲訴外人洪清山涉嫌對被上訴
    人之查緝人員妨害公務之刑事案件，亦經原審法院93年度易
    字第505號刑事判決確定在案，顯見被上訴人早於92年5月29
    日即已知悉所謂竊電情事，竟遲至95年11月間始對上訴人提
    起本件訴訟請求系爭追償電費，核其請求權之行使顯已逾兩
    年消滅時效期間，上訴人依法自得拒絕給付，並以上訴理由
    狀送達以為行使時效抗辯權之通知。
  3.再退步而言，兩造間就追償竊電電費之計算標準之約款為無
    效，被上訴人應按實際舉證證明竊電數量以計算追償電費。
  (1)查系爭供電契約乃係由被上訴人單方面預定用於同類契約之
    條款而訂定之契約，而依其制定之處理竊電規則，並無須查
    明竊電之數量即得任意追償1年之電費，此無異減輕自己應
    負計數用電量之責任，並使他方當事人須負擔之責任加重，
    按其情形顯失公平，準此，上訴人自得依民法第247之1條規
    定，主張兩造間就追償竊電電費之計算標準之約款為無效。
    從而，被上訴人應按實際舉證證明之竊電數量以計算追償電
    費。
  (2)況且計價期間以一年為期計算顯有超過，並不合理。本件應
    該依電業法第73條第1項規定，以查獲前3個月內的電費，或
    依照被上訴人請求的2461萬8721元的四分之一，作為計算上
    訴人應繳電費之計算標準，方屬合理。
三、原審經審酌兩造所提出之攻擊防禦方法後，認上訴人之代理
    人或使用人確有「使電度錶失效不準」之竊電行為，而上訴
    人就此未依供電契約本旨履行之行為而獲有減省電費之益，
    致被上訴人受有損害，被上訴人依供電契約之法律關係請求
    上訴人賠償電費收入減少之損失自屬有據，因而判決被上訴
    人全部勝訴，並為附條件假執行之宣告。上訴人對原審判決
    不服提起上訴，於本院聲明：(一)原判決廢棄。(二)被上訴人在
    第一審之訴駁回。(三)第一、二審訴訟費用由被上訴人負擔。
    被上訴人於本院答辯聲明則為：(一)上訴駁回。(二)第二審訴訟
    費用由上訴人負擔。
四、兩造不爭執之事實如下：
(一)、上訴人為被上訴人之經常供電契約用戶，上訴人位於彰化縣
    埔鹽鄉○○村○○路94號之工廠內設有「00-0000-00」及「
    00-0000-0000」兩戶電號，被上訴人供應上訴人上開廠房兩
    戶電號之「埔鹽S/S9J34」饋線，另同時供應其他98戶一般
    用電電號。
(二)、被上訴人於92年5月29日上午，派員前往上訴人廠區，發現
    上開「00-0000-00」電號配電箱上有一條電線穿越電箱鑽孔
    ，再引至箱內記量表，使CT二次側短路致電錶失準，被上訴
    人檢查員於拍照存證過程中，遭訴外人洪清山以強暴手段取
    走被上訴人檢查員所攜內裝有數位相機一台及檢驗高阻器一
    具之手提袋二個，並因而致被上訴人三名檢查員受傷，洪清
    山等人逃離後，即將數位相機內之記憶卡湮滅，洪清山因此
    妨害公務行，經原法院93年易字第505號刑事判決判處有期
    徒刑6月確定。
五、本件爭點：(一)被上訴人以上訴人竊電為由，依供電契約約定
    追償系爭竊盜電費是否有理由？本件被上訴人所請求，是否
    係使用電力之對價，而應適用民法第127條之短期時效？抑
    或係特殊之侵權行為，故有二年時效之適用？或係債務不履
    行損害賠償之約下，並具備違約金之性質，故應適用15年之
    請求權時效？(二)若屬違約金，則被上訴人請求以一年期間之
    電費計，是否過高？茲分述如下：
(一)、被上訴人主張：上訴人於92年5月29日前後有竊電之事實一
    節，雖為上訴人所否認，惟查：被上訴人如何於92年5月29
    日上午，派員進入上訴人廠區內，發現上揭「00-0000-00」
    電號配電箱上有一條電線穿越電箱鑽孔，再引至箱內記量表
    ，使CT二次側短路致電錶失準，而拍照存證，並以程式器讀
    取用電數據資料時，遭洪清山等人強行阻撓，並湮滅相機內
    之記憶卡滅等情已如前述，訴外人洪清山復自承：伊為上訴
    人公司之水電承包商，並擔任該公司水電維護工作，且確有
    於前揭時、地強行奪取被上訴人人員之手提包無訛（見原證
    8第2頁），參諸原審93年易字第505號刑事卷內彰化縣警察
    局彰警刑字第0920026021號及0000000000號刑事偵查卷內所
    附搜證照片、現場平面圖及電表結構說明圖可明知，系爭竊
    電電號配電箱確實裝置於上訴人廠區內，系爭電號ＣＴ線遭
    以一條電線路接線，配電箱上並有留供電線穿孔之鑽孔，竊
    電之方法則為自二樓拉一電線穿越配電箱鑽孔，連接於電表
    內ＣＴ二次側線上，自二樓操控使ＣＴ二次側短路致電表失
    準，已足證上訴人確有竊電之事實，亦有被上訴人提出之原
    證5之現場圖及原證6之照片影本附卷足稽（參原審卷第141-
    145頁），並經原審調卷查核屬實。
(二)、次查，觀之上開系爭竊電電號之配電箱及計量表均係裝設於
    上訴人位於彰化縣埔鹽鄉○○村○○路94號之廠區內，供上
    訴人所使用，並無另供他人或任何第三人使用，上訴人廠區
    復設置警衛，且上開竊電作為尚需人工操控，故本件「使電
    度錶失效不準」之竊電行為，應足認係上訴人之代理人或使
    用人所為。前開刑事案件偵查中雖因檢察官查無證據證明何
    人為此竊電行為，而無從對之進行追訴，然不得倒果為因，
    指無人因此竊電行為被訴，即指上訴人無此竊電事實，上訴
    人辯以若其真有竊電犯行，檢察官依法自當發動偵查，豈有
    留待兩造自行協調或循民事途徑解決之理云云，或辯以由電
    費明細上無法看出上訴人有竊電之行為云云，均不足憑採。
(三)、按「債務人之代理人或使用人，關於債之履行有故意或過失
    時，債務人應與自己之故意或過失負同一責任。」民法第22
    4條本文著有規定。本件上訴人為法人，關於契約之履行顯
    均由其代理人或使用人為之，而上開「使電度錶失效不準」
    之竊電行為，既係上訴人之代理人或使用人所為，已如上述
    ，且上訴人公司確有利用線路從電箱鑽孔處穿越，再引至箱
    內計量表，使CT二次側短路，藉此竊電之事實，除經台灣彰
    化地方法院檢察署檢察官聲請簡易判決處刑書犯罪事實欄所
    明認外，復據原審刑事判決認定明確，此亦有聲請簡易判決
    處刑事及刑事判決各一份在卷足憑（原審卷第97-103頁），
    則依民法第224條規定，上訴人自應負債務不履行之責任。
(四)、上訴人於本院固又抗辯：被上訴人依該公司營業規則第95條
    規定謂上訴人係屬竊電，已逾越電業法之規定云云（本院卷
    第80頁反面）。然台灣電力公司營業規則，係被上訴人公司
    依電業法第59條規定授權所訂定，並經濟部核准公告，自具
    法規之效力，依該營業規則第95條第1項第5款之規定：使電
    度表或計電器失效或不準之行為均為竊電行為，該營業規則
    就竊電之定義，復係依據照電業法第106條之規定而來，自
    不發生逾越電業法規定之問題。
(五)、上訴人雖又抗辯：被上訴人所求償者，本質上係使用電力之
    對價，依民法第127條或第197條之規定，應適用兩年之短期
    時效，被上訴人所主張之竊電縱屬實，亦已罹於時效云云。
    然因竊電行為所造成短收電費之損害，因難以及時掌握確切
    竊電之起點，且電錶或線路既遭破壞，實際之竊電之期間及
    用電量均無從獲知，電業法第73條乃特別明定追償電費之損
    害，依電業之供電時間及電價，計算3個以上1年以下之電費
    ，是被上訴人所求償，並非上訴人實際用電之對價，亦非實
    際竊電之期間及費用，而係債務不履行損害賠償之特別規定
    ，並含有懲罰性違約金性質（按台灣高等法院高雄分院90年
    訴字第6號亦認電業法第73條除損害之賠償外，尚含有懲罰
    性違約金之性質，且經最高法院91年台上字第432號民事判
    決所肯認，而上訴駁回確定），而非原電費之請求，亦非民
    法第127條第8款規定之供應商品之對價。上訴人援引民法第
    127條第8款之規定，抗辯被上訴人之請求權已罹於2年之消
    滅時效，尚無可採。
(六)、上訴人雖又辯稱：竊電行為係侵權行為，且電業法第73條第
    1項及第2項規定授權由中央主管機關訂定之處理竊電規則就
    追償竊電之電費，規定其計算之方式，應屬特別法規定之侵
    權行為請求權性質，故依民法第197條第1項規定應適用2年
    之請求權時效云云，然無論電業法第73條或處理竊電規則均
    僅規定追償電費之計價期間，係屬法定之損害賠償之計算依
    據，並未排除當事人依債務不履行或請求違約之損害賠償。
    參以台灣電力公司營業規則第9條第1項復明定：「用戶與台
    電公司之供電契約內容，除另有約定外，均以該營業規則及
    電價表為內容」；同營業規則第40條亦明定：竊電即屬違約
    行為，是上訴人依供電契約本負有正確使用電表及按電表付
    費之義務，竟違約竊電，自構成債務不履行違約事由，被上
    訴人又一再陳明：其於本案係受有無法正確計算電費之經濟
    上利益之損害，而非法律上之權利受侵害 (權利受侵害者僅
    為損壞電表)，故無從本於侵權行請求上訴人賠償除電表以
    外之經濟利益之損失，乃依兩造間供電契約及電業法第73條
    請求上訴人給付違約金或債務不履行之損害賠償，可見被上
    訴人並未依據侵權行為而有所請求（參被上訴人民事答辯狀
    (一)、(二)第2頁即本院卷第26頁第三段及第74頁第三段所載）
    ，是上訴人又援引民法第197條第1項之規定，抗辯被上訴人
    侵權行為之請求權亦已罹於時效云云，亦有不合，礙難採信
    。
(七)、至上訴人固又抗辯系爭追償竊電電費計算標準之約款係附合
    契約，有失公平，應屬無效云云，然查：
  1.被上訴人關於追償期間及金額之規定，除見於被上訴人營業
    規則外，電業法第73條亦明定：電業對於用戶或非用戶竊電
    電費之追償，得依其所裝置之用電設備，分別性質及其瓦數
    或馬力數，按電業之供電時間及電價，計算三個月以上一年
    以下之電費」，此為法律所明定，可見被上訴人係將法律規
    定之內容明定於契約之中，並未減輕自己何等之責任，亦無
    不當加重上訴人責任之可言。
  2.再本件兩造供電契約內容所本之營業規則、營業規則施行細
    則及電價表，均經主管機關經濟部核定，自難謂對消費者無
    顯失平之情事，被上訴人又已將其公開揭示於網站供人查詢
    下載，並裝訂成冊與用電登記單併同放置於營業處所內，供
    人於申請用電前自由取閱詳覽，上訴人自有相當之機會及合
    理之期間得以隨時申請閱覽，並決定是否簽約。
  3.承上，台灣電力公司營業規則第94條至98條，既係經濟部所
    核准公布、自具法規之效力，另營業規則施行細則第14條第
    3項第1款、第145條第電價表第6章之規定及電價表，亦係依
    營業規則第104條之授權規定而來，對兩造均具有拘束力，
    而上訴人於78年5月18日向被上訴人申請新設「高壓需量電
    力用電」，其申請用電登記單上亦已載明：「茲受到貴公司
    營業規則及電價表各一份，經詳細研究後願依照貴公司營業
    規則、電價表之規定用電」（見本院卷第28頁被上證1），
    足見上訴人於申請用電時已明白應遵守被上訴人營業規則及
    電價表之規定。
  4.況上訴人嗣於91年4月29日向被上訴人申請增加契約容量時
    ，亦同時填具「高壓需量電力用電設登記單」，其上亦明載
    ：「本人已明瞭本供電契約之內容已詳載於貴公司營業規則
    及電價表，經審閱上項內容後，願依其相關約定用電，請惠
    予供電」（參本院卷第30頁被上證2），由此益證認被上訴
    人公司之營業規則、施行細則及電價表於兩造簽訂供電契約
    及增電契約時，均已成為契約內容之一部分，並經上訴人審
    閱及瞭解後方始簽約，而消費者保是護法第11條之1有關契
    約審閱期間之規定，其立法意旨旨在保護消費者有充分瞭解
    契約內容之機會，並規範企業經營者給予消費者審閱契約內
    容之合理機會，本件上訴人既審閱契約方屬簽約，其供電契
    約又屬高壓需量契約，契約容量達4650kw，並非一般家庭之
    用戶，其就違約竊電應依約負擔損害賠償，自無從推為不知
    ，上訴人抗辯系爭供電契約為定型化契約，而關於得追償3
    個月上以下1年以下之追償竊電電費之規定係被上訴人不當
    減輕自己責任，而使上訴人負擔加重，顯失公平，依法無效
    云云，並無理由。
(八)、至上訴人雖又抗辯應以上訴人被查獲前3個月內的電費或依
    被上訴人所請求金額即2461萬8721元之4分之1，作為計算上
    訴人應繳費用，方屬合理云云，惟查關於上訴人竊電之期間
    、電費計算標準之問題；經查，上訴人至少自91年10月起即
    有竊電之事實存在，已據被上訴人提出系爭電表計量不正常
    日報表、電表程式讀取分析、讀表紀錄及埔鹽S/S9J34饋線
    被竊電度分析表（92年6月～93年5月）、埔鹽S/SIJ34饋線
    計算日05用戶售電量統計表（92年6月～93年5月）埔鹽S/SI
    J34饋線計算日02用戶售電量統計表、埔鹽S/S二號主變11KV
    饋線月報表等資料為憑（見本院卷32-70頁）。又上訴人自
    92年6月～93年5月止以供電饋線供電量對照倍電量之分析可
    知，上訴人仍持續電度異常及短算之情形，此有被上訴人所
    提出上訴人不爭執其真正之92年6月～93年5月之被竊電度分
    析表即被上證4及被上證5在卷可憑（被上證4見本院卷第53
    頁、被上證5外放）；上訴人就此未依供電契約本旨履行之
    行為而獲有減省電費之益，致被上訴人受有損害，被上訴人
    依供電契約之法律關係請求上訴人賠償其因違約或債務不履
    行所受之損害，核屬正當。復按，依民法第213條第1項、電
    業法第73條第1項 (規定電業對於用戶或非用戶竊電電費之
    追償，得依其所裝置之用電設備，分別性質及其瓦特數或馬
    力數，按電業之供電時間及電價，計算3個月以上1年以下之
    電費）、及同法第59條授權被上訴人所定營業規則第94條至
    第98條暨營業規則施行細則第142條第3項第1款、第145條，
    及電價表第6章等之規定，被上訴人據此提出如原審附表所
    示追償竊電電費之標準，洵屬有據，上訴人於本院就被上訴
    人所主張之求償金額、處罰之計算標準、用電度數、計價期
    間及單價亦均不爭執（本院卷第20頁反面、80頁正面，第95
    頁反面），被上訴人依供電契約之法律關係，請求上訴人給
    付如原審附表所示之追償電費2461萬8721元，及依民法第
    229條第2項、第233條第1項、第203條規定，請求上訴人給
    付自起訴狀繕本送達之翌日即95年12月9日起至清償日止，
    按年利率百分之5計算之利息，即無不合，應予准許，上訴
    人空言應以查獲前3個月作為計算求償之金額或只能請求原
    審判決金額之4分之1云云，核屬無稽，尚難採信。至於上訴
    人固又抗辯本件若屬違約金性質，亦屬過高，應予核減云云
    ，然上訴人自91年7月起至92年6月止，其每月之供電量與售
    電量（KWH度）相差甚遠，每月幾達一百餘萬度，自案發後
    即其92年6月～93年5月又出現數日電表計量異常之事實，被
    上訴人所受之損害顯然不低，此外又無其他之積極證據證明
    被上訴人之計算有何逾越法定標準及不當之處，被上訴人請
    求回溯1年之費用，應無過高之情，上訴人此部分抗辯金額
    過高，應予核減，亦無可採。
六、原審因之為被上訴人勝訴之判決，並依兩造之聲請分別諭知
    假執行及免為假執行之供擔保金額，經核均無不合，上訴意
    旨仍執前詞，求予將原審判決予以廢棄改判，自屬無稽，應
    予駁回。
據上論結，本件上訴為無理由，依民事訴訟法第449條第1項、第
78條、判決如主文。
中　　華　　民　　國　　96　　年　　8 　　月　　21　　日
                  民事第二庭    審判長法　官  童有德
　　　　　　　　　　　      　　　　　法　官  翁芳靜
　　　　　　　　　　　      　　　　　法　官  謝說容
以上正本係照原本作成。
上訴人得上訴。
如對本判決上訴，須於收受判決送達後20日內向本院提出上訴書
狀，其未表明上訴理由者，應於提出上訴後20日內向本院提出上
訴理由書（須按他造人數附具繕本）。
上訴時應提出委任律師為訴訟代理人之委任狀。具有民事訴訟法
第466條之1第1項但書或第2項之情形為訴訟代理人者，另應附具
律師及格證書及釋明委任人與受任人有該條項所定關係之釋明文
書影本。
                                      書記官  蘇昭文
中　　華　　民　　國　　96　　年　　8 　　月　　21　　日
                                                      Ｍ
